臺灣基隆地方法院刑事判決　　　　　　　　　　　　　九十一年度訴緝字第四七號
　　公　訴　人　臺灣基隆地方法院檢察署檢察官
　　被　　　告　丙○○
右列被告因偽造文書等案件，經檢察官提起公訴（九十年度偵字第三三四九號），本
院判決如左：
    主  文
丙○○共同行使偽造公文書，足以生損害於公眾及他人，處有期徒刑壹年。偽造之Ｄ
Ｚ—一七九五號行車執照壹張、保險卡壹張、汽車出廠與貨物稅完稅照證壹張、汽車
新領牌照登記證壹張、國民身分證壹張、車牌貳面、鑰匙貳支均沒收。
    事  實
一、丙○○因缺錢花用，遂於民國八十九年八月十六日受戴志銘（另案通緝中）之邀
    ，共同基於意圖為自己不法所有及行使偽造公文書、私文書、特種文書之犯意聯
    絡，由丙○○擔任典當名義人，戴志銘則提供竊得車號８Ｆ－６８６３號（引擎
    號碼４Ｇ６４Ａ０１４９９０號，值約新台幣「下同」七十萬，原係包嘉企業有
    限公司所有，於八十九年八月十六日上午五時許，在台北縣中和市○○路二０一
    號前失竊）廂型車一部，並由戴志銘在不詳地點偽造同款同型同顏色之ＤＺ－１
    ７９５號行車執照、保險卡、汽車出廠與貨物稅完稅照證、汽車新領牌照登記證
    、車牌兩面及該車號車主丁○○之身分證等證件，再將ＤＺ－１７９５號車牌換
    裝於８Ｆ－６８６３號車上，且由丙○○提供照片二張，由與丙○○有共同偽造
    特種文書犯意聯絡之戴志銘在不詳地點偽造丁○○之身分證，並偽造身分證上之
    公印文「內政部印」，足以生損害於丁○○、戶政機關對戶籍之管理及監理單位
    對車籍管理之正確性。於八十九年八月十九日上午九時許，在台北縣三峽鎮恩主
    公醫院停車場，戴志銘將該車及上開偽造證件交予丙○○，推由丙○○駕駛該車
    ，尾隨戴志銘至台北市○○路五一０號「大大當鋪」，由丙○○持上開證件假冒
    丁○○之名義將車典當，本欲先典當七十五萬元，後雙方講妥以五十萬元成交，
    丙○○與戴志銘事先約定丙○○則可抽取一成佣金五萬元。嗣為當鋪經理甲○○
    識破汽車新領牌照登記證上書寫之方式用電腦打字與通常用手寫之方不符係偽造
    而未予以典當，並報警循線於同日十七時許，在台北市○○○路、民族西路交叉
    路口附近，為警當場查獲丙○○，戴志銘則當場逃逸，丙○○與戴志銘乃未得逞
    ，丙○○遂未取得佣金五萬元，並經警扣得８Ｆ－６８６３號箱型車一部，偽造
    之ＤＺ－１７９５號行車執照、保險卡、汽車出廠與貨物稅完稅照證、汽車新領
    牌照登記證、車牌兩面、偽造丁○○之國民身分證等物，及鑰匙二支。
二、案經被害人訴由甲○○台北市政府警察局士林分局報由臺灣士林地方法院檢察署
    呈請台灣高等法院檢察署移轉臺灣基隆地方法院檢察署檢察官偵查起訴。
　　理  由
一、右揭事實，業據被告丙○○迭於警訊、偵訊及本院審理時坦承不諱，核與被害人
    丁○○於偵查中、乙○○於警訊、甲○○於警訊及本院審理時指訴之情節相符，
    復有偽造之ＤＺ－１７９５號行車執照、保險卡、汽車出廠與貨物稅完稅照證、
    汽車新領牌照登記證等物在卷及車牌兩面、鑰匙二支扣案可資佐證。丁○○之國
    民身分證及其上之「內政部印」係屬偽造，有內政部警政署刑事警察局九十年十
    二月四日刑鑑字第二二○四四四號鑑驗通知書一紙附卷可稽。又上開國民身分證
    、行車執照及保險卡部分，經本院當庭勘驗之結果：「真正身分證的號碼為紅色
    字體，姓名、出生、年、月、日及其他之記載全部以手繕寫，扣案之身分證號碼
    示黑色、其他的出生、年、月、日及其他之記載都以電腦繕打。另行車執照部分
    真正的行車執照與扣案之行車執照的引擎號碼及車身號碼均與扣案的行車執照不
    相同，載重記載部分也不相同，另外（北）字編號也不相同，行車執照號碼也不
    相同。八十九年保險卡部分：真正是新安產物保險公司，扣案的是明台產物保險
    公司且引擎車身號碼也不相同，排器量之記載也不相同」（見本院九十年十二月
    二十日之訊問筆錄），足見被告之自白與事實相符。本案事證明確，被告犯行應
    堪認定，應依法論科。
二、按汽車牌照為公路監理機關所發給，固具有公文書性質，惟依道路交通安全規則
    第十二條（舊）規定，汽車牌照僅為行車之許可憑證，自屬於刑法第二百十二條
    所列特許證之一種。對變造汽車牌照，即無依同法第二百十一條之變造公文書罪
    論處之餘地（最高法院六十三年台上字第一五五○號判例參照）。是汽車牌照之
    性質，揆諸上開判例意旨，應屬特種文書，公訴意旨認其性質屬公文書，尚有未
    洽。又汽車新領牌照登記證、汽車出廠與貨物稅完稅照證等物屬公文書；保險卡
    屬私文書；行車執照、國民身分證屬特種文書。查前開偽造之物雖無法證明係被
    告所偽造，然被告明知該等證件均為偽造仍以持用前往當鋪欲典當，被告之行為
    自屬於行使偽造文書。因之被告以偽造之公文書、私文書、特種文書向當鋪典當
    車輛，欲使當鋪經營人陷於錯誤而答應典當將金錢交付，雖為經理甲○○識破而
    未得手，核其所為，係犯刑法第三百三十九條第三項、第一項詐欺取財未遂罪、
    同法第二百十六條、第二百十條、第二百十一條、第二百十二條之行使偽造私文
    書罪、行使偽造公文書罪、行使偽造特種文書罪、第二百十八條第一項之偽造公
    印文罪。起訴書認車牌係公文書，被告行使車牌涉犯刑法第二百十六條、第二百
    十一條之行使偽造公文書罪，起訴法條尚有未洽，應予變更，又起訴書認身分證
    係屬公文書又屬特種文書，亦有未洽，在此敘明。被告持上開偽造證件持往當鋪
    典當該車，因甲○○識破而未得手，為詐欺取財未遂犯，依刑法第二十六條前段
    之規定減輕其刑。被告所犯偽造特種文書之低度行為，為行使之高度行為所吸收
    ，不另論罪。其一次同時行使偽造私文書、偽造公文書及偽造特種文書，係一行
    為同時觸犯三罪，為想像競合犯，應從一重依行使偽造公文書罪處斷。其所犯行
    使偽造公文書罪、偽造公印文罪、詐欺取財未遂罪三罪間，有方法、結果之牽連
    關係，應依刑法第五十五條之規定，從一重之行使偽造公文書罪處斷。被告與戴
    志銘有犯意之聯絡及行為之分擔，均為共同正犯。起訴書就被告偽造公印文部分
    之事實漏未記載，惟該部分與起訴部分有牽連犯裁判上一罪之關係，為起訴效力
    所及，本院得併予審理。爰審酌被告之品行，犯罪之動機、目的、手段、被告時
    值壯年，不思正途賺取金錢，對於社會秩序危害甚鉅、犯罪所得非鉅，及犯罪後
    坦承犯行等一切情狀，量處如主文所示之刑，以示懲儆。至偽造之ＤＺ－１７９
    ５號行車執照、保險卡、汽車出廠與貨物稅完稅照證、汽車新領牌照登記證、國
    民身分證（以上均各一紙）、車牌兩面、鑰匙二支等物，為被告與共犯戴志銘犯
    行使偽造文書所用，且為戴志銘所有，應依刑法第三十八條第一項第二款規定，
    宣告沒收。
據上論斷，應依刑事訴訟法第二百九十九條第一項前段、第三百條，刑法第二十八條
、第二百十六條、第二百十一條、第二百十條、第二百十二條、第二百十八條第一項
、第三百三十九條第三項、第一項、第五十五條、第三十八條第一項第二款，罰金罰
鍰提高標準條例第一條前段，判決如主文。
本案經檢察官熊南彰到庭執行職務。
中　　　華　　　民　　　國　　九十一　　年　　 十二 　　月　　二十四　　日
                                    台灣基隆地方法院刑事第二庭
                                        法  官  鄭    景    文
右正本證明與原本無異。
對於本件判決如有不服，應於收受送達後十日內，向本院提出上訴書狀，上訴於臺灣
高等法院，並按他造當事人之人數附具繕本。
                                        書記官  施    鴻    均
中　　　華　　　民　　　國　　九十一　　年　　 十二 　　月　　二十四　　日
附論罪科刑之法條：
一、刑法第二百十六條：
    行使第二百十條至第二百十五條之文書者，依偽造、變造文書或登載不實事項或
    使登載不實事項之規定處斷。
二、刑法第二百十條：
    偽造、變造私文書，足以生損害於公眾或他人者，處五年以下有期徒刑。
三、刑法第二百十一條
    偽造、變造公文書，足以生損害於公眾或他人者，處一年以上七年以下有期徒刑
    。
四、刑法第二百十二條：
    偽造、變造護照、旅券、免許證、特許證及關於品行、能力、
    服務或其他相類之證書、介紹書，足以生損害於公眾或他人者，處一年以下有期
    徒刑，拘役或三百元以下罰金。
五、刑法第二百十八條：
    偽造公印或公印文者，處五年以下有期徒刑。
    盜用公印或公印文，足以生損害於公眾或他人者，亦同。
六、刑法第三百三十九條
    意圖為自己或第三人不法之所有，以詐術使人將本人或第三人之物交付者，處五
    年以下有期徒刑、拘役或科或併科一千元以下罰金。
    以前項方法得財產上不法之利益或使第三人得之者亦同。
    前二項之未遂犯罰之。
